臺灣橋頭地方法院民事簡易判決
110年度橋簡字第905號
原      告  胡瑞圓  
訴訟代理人  葉志烽  
被      告  澄湖園景湖樓管理委員會

法定代理人  鄧意盈  
被      告  黃琦雁  

受  告知人  張秋珍  
上列當事人間請求排除侵害事件，本院於民國111年9月27日言詞
辯論終結，判決如下：
    主  文
原告之訴駁回。
訴訟費用由原告負擔。
    事實及理由
一、被告黃琦雁未於最後言詞辯論期日到場，核無民事訴訟法第
    386 條各款所列情形，爰依原告聲請，由其一造辯論而為判
    決。
二、原告主張：原告係高雄市○○區○○路000 號澄湖園景湖樓
    （下稱系爭大樓）之區分所有權人，被告黃琦雁則為系爭大
    樓16樓之2（樓中樓）之住戶（下稱系爭房屋，於108年7月2
    2日向前屋主陳月娥購買並取得所有權），同為系爭大樓之
    區分所有權人。而系爭大樓17樓頂樓平臺，乃系爭大樓之共
    用部分，並供避難空間及逃生通路使用，被告黃琦雁卻私設
    如附表所示物體，無權占有系爭大樓17樓平臺面積約16.74
    坪，已侵害原告及其他區分所有權人權益，又被告澄湖園景
    湖樓管理委員會（下稱管委會）負責管理系爭大樓公共事項
    ，爰依民法第767 條及第821 條規定，請求被告黃琦雁應將
    附表所示物體拆除，並將所占用之平臺返還全體區分所有權
    人；另依公寓大廈管理條例第9 條第4 項規定，請求被告管
    委會應將附表所示物體拆除，並將所占用之平臺返還全體區
    分所有權人。並聲明：（一）先位聲明：黃琦雁應將附表所
    示物體拆除，將上開平台占用部分返還全體區分所有權人。
    （二）備位聲明：被告管委會應將附表所示物體拆除，將上
    開平台占用部分返還全體區分所有權人。
三、被告方面:
(一)黃琦雁以:當初買房子時不知道前屋主與原告有訴訟，其搬
    進去後發現屋子滲水嚴重，所以在屋頂作防水、排水系統，
    其有作小植栽，但其有開放大家自由進出屋頂平台，並未妨
    礙公共使用，認為並未占用，且原告主張之物體能拆的都已
    拆除，又系爭房屋已於訴訟繫屬中出售並移轉給受告知人張
    秋珍等語，資為抗辯。聲明:原告之訴駁回。
(二)管委會以:其有請高雄市政府工務局去看過，工務局說只要
    不要妨礙其他住戶進入就可以，其已向工務局申請推動屋頂
    綠化，且系爭大樓110年12月19日舉行之110年第2次區分所
    有權人會議決議因頂樓防水維修所需費用龐大，經管委會與
    參與市府綠屋頂計畫之系爭大樓頂樓16-1、16-2、16-3號屋
    主協商，決議由上開屋主代墊支出綠屋頂計畫所需防水地磚
    施工經費，並由上開屋主依法令負責綠屋頂植栽、防水地磚
    施工及有關設施之施工事宜（下稱系爭決議），故本件並非
    占用等語，資為抗辯。聲明:原告之訴駁回。
四、本院之判斷：
（一）原告為系爭大樓之區分所有權人，黃琦雁曾為系爭房屋之所有人（已於訴訟繫屬中出售並移轉給受告知人張秋珍），系爭大樓17樓頂樓平臺為系爭大樓之共用部分，而該平台曾有如附表所示物體存在等事實，有建物登記謄本、異動索引、現場照片可參（本院卷第17頁至28頁、337頁），並經本院到場履勘（本院卷第235至249頁），且未據被告爭執，堪以認定。
（二）按公寓大廈共用部分不得獨立使用供做專有部分。其為公
       寓大廈基礎、主要樑柱、承重牆壁、樓地板及屋頂之構
      造 者，並不得為約定專用部分；公寓大廈周圍上下、外
      牆面 、樓頂平臺及不屬專有部分之防空避難設備，其變
      更構造 、顏色、設置廣告物、鐵鋁窗或其他類似之行為
      ，除應依 法令規定辦理外，該公寓大廈規約另有規定或
      區分所有權 人會議已有決議，經向直轄市、縣（市）主
      管機關完成報 備有案者，應受該規約或區分所有權人會
      議決議之限制； 住戶對共用部分之使用應依其設置目的
      及通常使用方法為 之。但另有約定者從其約定；住戶違
      反第2 項規定，管理 負責人或管理委員會應予制止，並
      得按其性質請求各該主 管機關或訴請法院為必要之處置
      。如有損害並得請求損害 賠償，公寓大廈管理條例第7 
      條第3 款、第8 條第1 項、 第9 條第2 項及第4 項分別
      定有明文。經查:
   1、原告雖主張上開平台現有附表所示物體存在，但本院到場
      履勘時，附表編號1所示物體已不存在，有筆錄及照片可
      稽（出處如附表編號1所示），原告請求拆除附表1所示物
      體，自屬無據，故現僅附表2所示物體（占用面積、範圍
      如高雄市政府地政局仁武地政事務所收件日期字號110年1
      2月21日仁法土字第30500號複丈成果圖所示，見本院卷第
      273頁）有拆除與否問題，先予敘明。又原告於履勘時雖
      稱屋頂平台上之金屬管線等物體亦占用頂樓平台（本院卷
      第235至236頁），但並無事證可認定該等物體屬於被告，
      且原告並未將此部分納入聲明，故無庸審酌，併予敘明。
   2、依前開規定可知公寓大廈共用部分之使用，應受規約或區
      分所有權人會議決議之限制；住戶對共用部分之使用應依
      其設置目的及通常使用方法為之。管委會主張系爭大樓前
      述區分所有權人會議已通過系爭決議，有該次區分所有權
      人會議紀錄可稽（本院卷第265至266頁），是依該決議內
      容，系爭大樓屋頂16-2號住戶（即被告）得基於區分所有
      權人會議之授權，進行頂樓平台之防水、植栽綠美化施工
      ，並支出相關費用。本件依現場照片顯示附表2所示物體
      為利用水泥、瓷磚等材質在地面設置之長條形結構物，靠
      近牆壁部分則明顯較細，中間留有長條形空洞作為排水之
      用（本院卷第239至245頁），且原告主張該物體為花台，
      未據被告爭執，應認該物體具有植栽、排水功能無誤，故
      該物體之存在應與前述區分所有權人會議決議意旨無違，
      堪認黃琦雁在系爭大樓共用部分自費設置該物體，並未違
      反區分所有權人會議決議，且依本院到場履勘結果，顯示
      上開平台目前出入並無阻礙，亦無不讓他人接近花台之情
      形（本院卷第236頁、第239至245頁），故黃琦雁對屋頂
      平台及花台均無排他使用之情形，原告主張黃琦雁無故占
      用屋頂平台，應將之拆除，自非有據。至原告雖主張屋頂
      平台不得約定專用，又稱上開決議無視其他共有人之合法
      權益、由三戶取代管委會管理職權云云，惟查上開決議並
      無約定將屋頂平台約定由任何住戶專用，故並未變更屋頂
      平台仍屬共用部分之事實，而上開決議之結果使願意配合
      之頂樓住戶在區分所有權人會議授權範圍內，自費在社區
      公共空間進行防水、植栽、綠化，社區其他住戶均得至該
      處使用相關設施，同享其利，難認對其他住戶利益有何損
      害，原告主張自難憑採。縱上，附表所示物體並未無權占
      用屋頂平台，原告先、備位聲明分別主張黃琦雁、管委會
      應將之拆除，自屬無據。
五、從而，原告主張（一）先位聲明：黃琦雁應將附表所示物體
    拆除，將上開平台占用部分返還全體區分所有權人；（二）
    備位聲明：被告管委會應將附表所示物體拆除，將上開平台
    占用部分返還全體區分所有權人，均無理由，應予駁回。
六、本件事證已臻明確，兩造其餘主張及舉證，經本院審酌後認
    與判決之結果不生影響，爰不再逐一論列，附此敘明。
七、訴訟費用負擔之依據：民事訴訟法第78條。
中　　華　　民　　國　　111 　年　　10　　月　　13　　日
          　　　　橋頭簡易庭  法      官    呂維翰
以上正本與原本相符。
如不服本判決，應於送達後20日內，向本院提出上訴狀並表明上
訴理由，如於本判決宣示後送達前提起上訴者，應於判決送達後
20日內補提上訴理由書（須附繕本）。
中    華    民    國   111    年    10    月    13    日
                              書  記  官    薛如媛　　　　　　　　　　　　　　　　
附表 原告主張之占用物
編號 名稱 本院履勘現況 1 固定柵欄式鐵架圍籬（照片參本院卷第21頁） 已拆除不存在（本院卷第236頁、第245頁）。 2 突出屋頂平台之長條狀水泥製固定式花台 尚存在（本院卷第239至245頁）。